【裁判字號】    92,易,831
【裁判日期】    921021
【裁判案由】    詐欺
【裁判全文】
臺灣臺北地方法院刑事判決                          九十二年度易字第八三一號
    公  訴  人  臺灣臺北地方法院檢察署檢察官
    被      告  丁○○  男  二.
                甲○○  男  二.
                乙○○  男  二.
右列被告等因詐欺案件，經檢察官提起公訴（九十一年度偵字第六七三三號），本院
判決如左：
    主  文
丁○○、甲○○、乙○○共同連續以詐術得財產上不法之利益，各處拘役拾日，如
易科罰金，均以佰元折算壹日，均緩刑貳年。
    事  實
一、丁○○、甲○○、乙○○三人因曾於「天堂」遊戲中受騙，心有不甘，竟共同意
    圖為自己不法之利益，並基於概括之犯意，自民國九十一年三月九日二時二十四
    分許起至同年月二十日二時卅六分許止，在臺北縣汐止市○○路一五０巷十五號
    「五顆星」撞球館內之電腦連接上網，推由丁○○以該電腦登入「遊戲橘子數位
    科技股份有限公司」（下稱遊戲橘子公司，址設臺北縣中和市○○路七三六號十
    八樓之六）所管理維護之「天堂」網路連線遊戲（遊戲橘子公司就「天堂」線上
    遊戲部分目前共設置有卅三個伺服器，頻寬係向網路服務業者ISP「中華電信數
    據通信分公司」《址設臺北市○○路○段廿一號》及和信超媒體股份有限公司《
    址設臺北市松山區○○○路三一三巷三號四樓》租用，各個伺服器均以希臘神話
    中之鬼神為名，例如天神宙斯、戰神雅典娜、太陽神阿波羅等，遊戲參與者《下
    稱玩家》必須購買遊戲時數《點數》，並透過電腦連接網際網路登入遊戲橘子所
    器《如太陽神阿波羅》均為一個獨立之虛擬世界，一個遊戲帳號可以在一個伺服
    器登記三名虛擬人物，而虛擬人物只能在玩家登記之伺服器內進行遊戲，屬於多
    人線上角色扮演MM-ORPG Massive Multiplayer Online Role-Playing Game ）
    之「百眼怪」伺服器，以「Conytrc」之名義，選擇角色為王子（屬於王族，包
    括王子、公主等角色，在該遊戲中需等級在五以上，及其他成員十人方得組織血
    盟），並與甲○○、乙○○二人各以「浮夢一生」、「極速屌弟弟」、「勇氣君
    」、「實力代表一切」等暱稱，選擇各種不同如騎士、法師等角色登入同一「百
    眼怪」遊戲伺服器中參與遊戲，與其他天堂線上遊戲玩家所參與之角色組織「神
    軍團」血盟（僅王族方得擔任盟主，並得命名血盟名稱，擁有血盟之後，即可在
    遊戲中佔領虛擬城堡、創造該虛擬環境中之知名度，並得制定該血盟所轄城堡周
    圍城鎮之稅率並予徵稅《按即天幣，如肯特城的範圍為：肯特城、肯特村、古魯
    丁村莊；風木之城的範圍為：風木之城、風木村；妖魔之城的範圍為：妖魔城、
    史萊姆賽場等》，且能決定其他天堂線上遊戲之玩家得否加入該血盟，並擁有逐
    出已加入血盟玩家之權力），由丁○○以廣播（按即在天堂線上遊戲下方文字交
    談區）方式宣稱擁有血盟小屋（玩家稱之為盟屋，需王族角色方得向遊戲中之NP
    C  None  Player Character《指非由玩家所扮演之角色，通常由遊戲橘子公司
    之GM Game Master，工作內容為處理天堂線上遊戲參與者對於該遊戲所申訴問題
    之人所擔任》或其他王族欲讓售者以極大數額之天幣標購，角色在盟屋內有如在
    現實環境之客棧中，有助於恢復遊戲中角色之體力《稱之為補血》等）廣徵盟友
    入盟，且限「刀滿防滿」（即指欲加入該神軍團血盟之玩家需其所扮演之角色所
    擁有之武器與裝備皆達到該武器、裝備之等級最強境界），甲○○、乙○○二人
    則以「浮夢一生」、「極速屌弟弟」、「勇氣君」名稱之角色吹噓丁○○以「
    Cony trc」名義所主持之「神軍團」血盟能力甚強等詞誘使不知情之玩家加入「
    神軍團」血盟，再由丁○○以「Conytrc」名義佯稱需檢視（透過交易模式）玩
    家所持有之虛擬寶物、裝備以瞭解入盟之玩家，甲○○、乙○○二人復以「浮夢
    一生」、「極速屌弟弟」、「勇氣君」名義對加入之玩家誑稱丁○○所扮演「
    Conytr c」名義之王子信用甚佳不會施詐，連續向在臺北市○○○路○段三一二
    號七樓住處上網之戊○○（以「一小綺一」之名義參與天堂遊戲），及在臺南市
    ○○街一二五號住處上網之丙○○（以「PK無限」及「郢」二名義參與天堂遊戲
    ），以遊戲中以線上交談模式復於遊戲外由丁○○撥打電話與彼二人之方式，稱
    欲商借彼等在虛擬環境中天幣價值甚高之虛擬裝備、寶物（擁有此等裝備、寶物
    ，在與遊戲中怪獸鬥毆或施用魔法時有加成效果，又裝備、寶物雖名稱相同，惟
    亦可以注入魔法之方式將裝備、寶物予以升級，使效能更強，此所以有「+6精靈
    鏈甲」之物），致使戊○○、丙○○先後誤信丁○○等人所言而陷於錯誤，分別
    交付具有財產價值之虛擬裝備、寶物「+6尤米長弓」、「+4Ｔ恤」、「+6精靈斗
    篷」、「+6精靈皮盔」、「+4腕甲」、「+6精靈鏈甲」、「+4鋼鐵長靴」、由丙○○交付「+7祝福武士刀」、「+4騎士面甲」、「+0妖魔戰士護身符」「+4保護
    者斗篷」、「+6精靈金屬盔甲」、「+6鋼鐵長靴」、「+6 精靈盾牌」、「+4內
    衣」、「+4鋼鐵手套」予「Conytrc」，而得財產上不法之利益，丁○○旋將戊○○、丙○○二人逐出其所控制之「神軍團」血盟，戊○○、丙○○二人始知受
    騙，所得前揭裝備、寶物，由丁○○、甲○○、乙○○三人均分，在分別以彼等
    控制之「極速屌弟弟」及「勇氣君」、「實力代表一切」等角色，將前揭詐得具
    有現實價值之虛擬裝備、寶物，部分升級過頭而爆炸消失，部分則變賣予天堂線
    上遊戲其他玩家牟利，嗣因戊○○報警於九十一年三月廿三日查獲丁○○、吳維
    條、乙○○三人。
二、案經戊○○訴由臺北市政府警察局大安分局及丙○○訴由高雄市政府警察局三民
    二分局移送臺灣臺北地方法院檢察署檢察官偵查起訴。
    理  由
一、訊據被告丁○○、甲○○、乙○○等人對右揭在天堂公司線上遊戲中以「Conytr
    c」、「浮夢一生」、「極速屌弟弟」、「勇氣君」、「實力代表一切」等名義
    組成「神軍團血盟」，並誘使同為線上玩家被害人戊○○（以「一小綺一」參與
    遊戲）、丙○○（以「ＰＫ無限」、「郢」參與遊戲）等人，加入血盟後，並要
    求被害人將所有之虛擬裝備、寶物等交付之事實均坦承不諱，惟均矢口否認有詐
    欺犯行，均辯稱：其等係在天堂公司所設之線上遊戲中遊戲，其等同意被害人加
    入血盟，並未收取入盟費用，要求交付裝備係加入血盟之遊戲一部分，並無詐欺
    云云。經查：被告等右揭以詐術取得虛擬裝備、寶物之詐欺犯行，業經被害人戊○○於本院調查時證稱：其加入神軍團血盟前曾以電話與被告丁○○聯絡，在電
    話中被告丁○○告知其，在血盟中大家應彼此信任，並可相互借用裝備，如缺錢
    （按指天幣）亦可找被告丁○○要，加入血盟係無條件，之後被告丁○○即向其
    借裝備，被告甲○○等人亦在盟屋內勸說，告知其被告丁○○等借了會還，因信
    任被告等所言，所以將裝備借予被告等人，交付後被告等即將其驅逐出盟等語，
    被害人丙○○證稱：其加入血盟後，在盟屋內有一位騎士告知其王子 (即被告丁○○所扮演之角色)很好，可以信任，王子打電話到其家中，以要測試其對血盟
    之信心之方式，向其借裝備及寶物，其信任王子所言即將裝備、寶物借出，不久
    被告等即將其逐出血盟等語可證，並有遊戲橘子公司之遊戲歷程、遊戲角色會員
    資料在卷可稽。按天堂遊戲中之裝備、寶物等虛擬物品，在遊戲中可提昇玩家之
    功力，使其更有實力攻略城池、克敵制勝，因線上玩家為求速勝及取得更多天幣
    等理由，玩家間於現實世界中，有以新臺幣購買天堂遊戲中之虛擬寶物、裝備等
    情形，使虛擬寶物、裝備因此在現實社會中具有一定之財產價值，亦經被告等及
    被害人陳述在卷，且有遊戲橘子公司之法務專員徐振成及方詩欽到庭結證稱屬實
    ，是以虛擬寶物、裝備以電磁紀錄之方式存在於戲橘子公司之電腦設備中，並無
    人類可以感觸之實體物存在，其雖有一定之財產價值，但仍應為財產上之利益，
    自為刑法詐欺罪所保護之客體無疑。被告等於被害人加入血盟後，以考驗被害人
    對血盟之向心力、信心為由，佯稱試借裝備、寶物等，被害人誤信為真而交付後
    ，即將被害人驅出血盟，因而取得虛擬寶物、裝備等財產上不法利益，所為與刑
    法之詐欺罪之犯罪構成要相符，被告等不能以「遊戲」為名即可免除刑責。本件
    事證明確，被告等犯行已堪認定，應依法論科。
二、按天堂遊戲中之裝備、寶物等虛擬物品，在現實社會中具有一定之財產價值，可
    為交易之客體，但此等寶物、裝備係以電磁紀錄之方式存在於戲橘子公司之電腦
    產上之利益。核被告等所為，均係犯刑法第三百三十九條第二項詐欺得利罪。被
    告等犯罪後，刑法第三百二十三條業於九十二年六月二十五日經總統公布修正，
    將有關電磁紀錄部分刪除，故依同法第三百四十三條準用第三百二十三條，電磁
    記錄自不得再以動產論，被告等前揭詐欺犯行，於舊法時應論以刑法第三百三十
    九條第一項之詐欺取財罪，修正後之刑法第三百二十三條既將電磁紀錄部分刪除
    ，該罪之犯罪構成要件有所變更，比較變更後之新法，被告等所為應係犯刑法第
    三百三十九條第二項之詐欺得利罪，新舊法所處罰之刑度相同，應依刑法第二條
    第一項前段之規定，適用裁判時之刑法第三百三十九條第二項詐欺得利罪處罰，
    公訴人未及比較適用，容有未洽。被告三人間對於詐欺得利犯行有犯意聯絡及行
    為分擔，均為共同正犯。被告等先後詐欺得利犯行，時間緊接，方法相同，觸犯
    構成要件相同之罪名，顯係基於概括犯意反覆為之，應依刑法第五十六條連續犯
    規定論以一罪，並均加重其刑。爰審酌被告等因貪圖小利，利用天堂公司線上遊
    戲之功能，施以詐術，詐取線上玩家之裝備、寶物，侵害法益非鉅及犯罪之手段
    、智識程度、所獲取之利益、犯罪後態度良好，已有悔改之意等一切情狀，分別
    量處如主文所示之刑，並均諭知易科罰金之折算標準。末查，被告等均未曾受有
    期徒刑以上刑之宣告，此有臺灣高等法院被告全國前案紀錄表附卷可按，被告等
    於犯罪後已賠償被害人之損害並與之達成和解，有本院卷附和解書可參，本院認
    其經此教訓，當知所警惕，應無再犯之虞，因認所宣告之刑，以暫不執行為當，
    併均予宣告緩刑二年，以啟自新。
據上論斷，應依刑事訴訟法第二百九十九條第一項前段，刑法第二條第一項前段、第
二十八條、第五十六條、第三百三十九條第二項、第四十一條第一項前段、第七十四
條第一款，罰金罰鍰提高標準條例第一條前段、第二條，判決如主文。
本案經檢察官呂朝章到庭執行職務。
中      華      民      國      九十二      年      十    月  二十一    日
                                      臺灣臺北地方法院刑事第十四庭
                                          審判長法官  宋  松  璟
                                                法官  吳  秋  宏
                                                法官  王  綽  光
右正本證明與原本無異。
如不服本判決，應於判決送達後十日內向本院提出上訴狀（應抄附繕本）。告訴人或
被害人如對於本判決不服者，應具備理由請求檢察官上訴，其上訴期間之計算係以檢
察官收受判決正本之日期為準。
                                              書記官  潘  惠  梅
中      華      民      國    九十二    年      十      月    二十四    日
附錄論罪科刑法條：
刑法第三百三十九條。
 (普通詐欺罪)
意圖為自己或第三人不法之所有，以詐術使人將本人或第三人之物交付者，處五年以
下有期徒刑、拘役或科或併科一千元以下罰金。
以前項方法得財產上不法之利益或使第三人得之者，亦同。
前二項之未遂犯罰之。


司法院資訊處製作；財團法人民間司法改革基金會備份。
